臺灣高等法院臺中分院刑事判決
                                    109年度上訴字第536號
上　訴　人
即　被　告　劉續鳴


上列上訴人因毒品危害防制條例案件，不服臺灣臺中地方法院
108年度訴字第2299號中華民國108年12月19日第一審判決（起訴
案號：臺灣臺中地方檢察署108年度毒偵字第3013號），提起上
訴，本院判決如下：
    主  文
上訴駁回。
    事實及理由
一、本案經本院審理結果，認原審判決認事用法及量刑，均無違
    法不當，應予維持，爰引用原審判決書記載之犯罪事實、證
    據及理由（如附件）。
二、上訴人即被告（下稱被告）經本院合法傳喚無正當理由不到
    庭，爰不待其到庭陳述逕行判決。而其上訴意旨略以：⑴本
    案係因被告另案（臺灣臺中地方法院108年度易字第306號）
    未到庭所衍生而來，一案衍生出數案有失公平；⑵被告係在
    有偵查犯罪權限之員警發覺施用毒品犯行前主動坦承，懇請
    「待其他案件判決確定後，應定應執行時間，並審酌降低總
    刑期，待全部案件判決確定後再送監執行」等語。
三、經查：⑴本案係因被告另案通緝遭員警逮捕時，於員警發覺
    其施用毒品犯行前，主動坦承施用第一級毒品海洛因、第二
    級毒品甲基安非他命，有臺中市政府警察局豐原分局職務報
    告在卷可憑（見偵卷第31頁、原審卷第53頁）。是被告既於
    另案通緝期間，另行起意再犯本案施用毒品罪，豈有「一案
    衍生出數案有失公平」可言？⑵且原審已認定被告係主動供
    承施用毒品犯行，符合「自首」之要件，依刑法第62條前段
    規定，予以減輕其刑（見原審判決第4頁）。足見被告泛以
    前開理由，提起上訴，自屬無據。
四、此外，被告懇請本院「待其他案件判決確定後，應定應執行
    時間，並審酌降低總刑期，待全部案件判決確定後再送監執
    行」云云，既非指摘原判決有何違法不當，所請亦非上訴審
    得予處理之事項，其上訴為無理由，應予駁回。
據上論斷，應依刑事訴訟法第371條、第373條、第368條，判決
如主文。
本案經檢察官許景森提起公訴，檢察官甲○○到庭執行職務。
中　　華　　民　　國  　109　　年　　4　　月　　22　　日
            刑事第六庭    審判長法　官  唐  光  義
                                法　官  許  冰  芬
                                法　官  王  邁  揚                          
以上正本證明與原本無異。     
如不服本判決應於收受送達後20日內向本院提出上訴書狀，其未
敘述上訴理由者，並得於提起上訴後20日內向本院補提理由書（
均須按他造當事人之人數附繕本）「切勿逕送上級法院」。

                                書記官  何  佳  錡

中　　華　　民　　國  　109　　年　　4　　月　　22　　日







附件:
臺灣臺中地方法院刑事判決　　　　　　 108年度訴字第2299號
公　訴　人　臺灣臺中地方檢察署檢察官
被　　　告　乙○○　男　33歲（民國00年00月0日生）
                    身分證統一編號：Z000000000號
                    住臺中巿○○區○○○○○段○○號
                  （現另案羈押於法務部矯正署○○看守所）
上列被告因毒品危害防制條例案件，經檢察官提起公訴（108年
度毒偵字第3013號），被告於準備程序中就被訴事實為有罪之陳
述，受命法官於聽取當事人之意見後，由本院合議庭裁定改由受
命法官獨任依簡式審判程序審理，本院判決如下：
    主    文
乙○○施用第一級毒品，處有期徒刑伍月，如易科罰金，以新臺
幣壹仟元折算壹日。
    犯罪事實
一、乙○○曾因施用毒品案件，經觀察、勒戒後，認無繼續施用
    毒品之傾向，業於民國104年5月22日執行完畢釋放，並於同
    年6月11日經臺灣臺中地方檢察署檢察官以104年度毒偵緝字
    第42號、104年度毒偵字第1195號為不起訴處分確定。又於
    觀察、勒戒執行完畢5年內，另案因施用毒品案件，經本院
    以105年度審訴字第755號判決判處有期徒刑4月、8月確定。
    詎猶未知戒絕毒癮，復基於施用第一級、第二級毒品之犯意
    ，於108年6月23日14時至15時許，在臺中市豐原區成功路某
    路旁之車輛內，以將海洛因及甲基安非他命同置於玻璃球吸
    食器內加熱而吸其煙霧之方式，施用第一級毒品海洛因及第
    二級毒品甲基安非他命1次。嗣於同年月25日15時許，在臺
    中市豐原區豐社路227號前，因另案通緝為警逮捕，乙○○
    於未被有偵查犯罪權限之員警發覺其施用毒品之犯行前，主
    動坦承上開施用毒品犯行，並願接受裁判，經員警採集尿液
    檢體並送檢驗，呈安非他命、甲基安非他命、嗎啡、可待因
    陽性而查悉上情。
二、案經臺中市政府警察局豐原分局報告臺灣臺中地方檢察署檢
    察官偵查起訴。
    理    由
一、本件被告乙○○所犯並非死刑、無期徒刑或最輕本刑有期徒刑
    3年以上之罪，亦非高等法院管轄第一審案件，且於準備程
    序進行中，被告先就被訴事實為有罪之陳述，經告知被告簡
    式審判程序之旨，並聽取公訴人及被告之意見後，本院合議
    庭裁定進行簡式審判程序，是本件之證據調查，依刑事訴訟
    法第273條之2及第159條第2項規定，不受同法第159條第1項
    、第161條之2、第161條之3、第163條之1及第164條至第170
    條規定之限制，先予敘明。
二、認定犯罪事實所憑之證據及理由：上開犯罪事實，業據被告
    於警詢、偵查、本院準備程序及審理時坦承不諱[見108年度
    毒偵字第3013號卷（下稱偵卷）第39頁至41頁、第69頁至70
    頁，本院卷第41頁、第69頁]，並有臺中市政府警察局豐原
    分局函覆之員警職務報告、受理報案紀錄、臺灣臺中地方檢
    察署刑案資料查註紀錄表、全國施用毒品案件紀錄表、矯正
    簡表各1份、108年7月18日員警職務報告、採集尿液(送驗)
    採證同意書、臺中市政府警察局豐原分局委託鑑驗尿液代號
    與真實姓名對照表1紙、詮昕股份有限公司於108年7月12日
    所出具之濫用藥物尿液檢驗報告1紙附卷可稽（見本院卷第5
    3頁至57頁、偵卷第7頁至21頁、第31頁、第45頁、第47頁、
    第49頁），足認被告之自白與事實相符，堪以採信。綜上所
    述，本案事證明確，被告施用第一級及第二級毒品之犯行洵
    堪認定。
三、按犯第10條之罪者，檢察官應聲請法院裁定，或少年法院（
    地方法院少年法庭）應先裁定，令被告或少年入勒戒處所觀
    察、勒戒，其期間不得逾二月；依前項規定為觀察、勒戒或
    強制戒治執行完畢釋放後，五年後再犯第10條之罪者，適用
    本條前二項之規定，毒品危害防制條例第20條第1項、第3項
    定有明文。基此，犯毒品危害防制條例第10條之施用毒品罪
    者，如於5 年內即再犯同條例之施用毒品罪，依上開規定，
    無需令入勒戒處所觀察、勒戒，而逕行提起公訴即可。查被
    告乙○○曾前於104年間因施用毒品案件，經本院裁定送觀察
    、勒戒後，因認無繼續施用毒品之傾向，104年5月22日執行
    完畢出所，由臺灣臺中地方檢察署檢察官以104年度毒偵緝
    字第42號、104年度毒偵字第1195號為不起訴處分確定等情
    ，有臺灣高等法院被告前案紀錄表附卷可稽。被告於前開觀
    察、勒戒執行完畢釋放後5年內之105年間，即再犯另案施用
    第一級、第二級毒品案件，經本院以105年審訴字第755號判
    決判處有期徒刑8月、4月確定，有臺灣高等法院被告前案紀
    錄表在卷為憑（見本院卷第24頁），依前開規定及說明，被
    告已於觀察、勒戒執行完畢5年內再犯施用毒品罪，則本案
    施用第一級毒品及第二級毒品犯行，應依法追訴審判。綜上
    所述，本件犯罪事證明確，被告前開犯行洵堪認定，應予依
    法論科。
四、論罪科刑：
  ㈠核被告乙○○所為，係犯毒品危害防制條例第10條第1項施用第
    一級毒品罪、同條第2項施用第二級毒品罪。其持有第一級
    毒品海洛因及第二級毒品甲基安非他命之低度行為，分別應
    為施用之高度行為所吸收，均不另論罪。被告上開犯行，係
    以一行為同時施用第一級、第二級毒品，為想像競合犯，依
    刑法第55條之規定，應從一重之施用第一級毒品罪處斷。
  ㈡被告前因持有毒品案件，經本院以104年度審易字第1504號判
    決處有期徒刑8月確定，又因持有毒品案件，經本院以104年
    度審訴字第1210號判決處有期徒刑1年8月確定，再因偽造文
    書案件，經本院以104年度審簡字第923號判決處有期徒刑4
    月確定，復因施用毒品案件，經本院以105年度審訴字第755
    號判決處有期徒刑8月、4月確定，上開罪刑，經本院以105
    年度聲字第4319號裁定應執行有期徒刑3年確定，被告於107
    年3月30日假釋出監，假釋期滿期間為108年2月4日，惟被告
    於假釋期間之107年11月6日再犯另案施用毒品罪，為本院以
    108年易字第306號判決有期徒刑5月、8月一節，有臺灣高等
    法院被告前案紀錄表、上開判決在卷可參，是被告於假釋期
    間故意更犯罪，受有期徒刑以上刑之宣告，前案假釋依刑法
    第78條之規定自有撤銷之可能，如假釋遭撤銷被告另需執行
    殘刑，前案即尚未執行完畢，爰不於本案論以累犯。
  ㈢按刑法第62條所謂發覺，固非以有偵查犯罪權之機關或人員
    確知其人犯罪無誤為必要，而於對其發生嫌疑時，即得謂為
    已發覺；但此項對犯人之嫌疑，仍須有確切之根據得為合理
    之可疑者，始足當之，若單純主觀上之懷疑，要不得謂已發
    生嫌疑（最高法院72年台上字第641號判例意旨參照）。查
    本案係因被告另案通緝為員警逮捕，被告於具犯罪偵查權限
    之員警發覺本案施用毒品犯行前，主動坦承其於上開時、地
    施用第一級毒品海洛因、第二級毒品甲基安非他命等節，此
    有108年7月18日員警職務報告、被告警詢筆錄、臺中市政府
    警察局豐原分局函覆之員警職務報告在卷可憑(見偵卷第31
    頁、第40頁、本院卷第53頁)。是被告於有犯罪調查權限之
    員警發覺其有施用第一級及第二級毒品犯行前，主動供承其
    有施用上開毒品之犯行，揆諸前揭說明，核與自首要件相符
    ，是被告就本案施用毒品犯行，爰依刑法第62條前段規定，
    減輕其刑。
  ㈣按毒品危害防制條例第17條第1項固明定：「犯第4條至第8條
    、第10條或第11條之罪，供出毒品來源，因而查獲其他正犯
    或共犯者，減輕或免除其刑」。惟所謂「供出毒品來源，因
    而破獲者」，係指具體提供毒品來源之資訊，諸如前手之姓
    名、年籍、住居所、或其他足資辨別之特徵等，使調查或偵
    查犯罪之公務員因而對之發動調查或偵查並破獲者而言（最
    高法院97年度台上字第1475號、98年度台上字第1765號、99
    年度台上字第4392號判決要旨參照）。茲查，本件被告於偵
    訊時供稱：伊沒有毒品來源之具體資料等語（見偵卷第70頁
    ），是被告並未提供前手之確實姓名、年籍資料，或其他足
    以辨別其特徵之具體資訊，供臺灣臺中地方檢察署檢察官追
    查，致臺灣臺中地方檢察署檢察官無從追查前手違反毒品危
    害防制條例之犯嫌一事。從而，本件被告就其上開施用毒品
    犯行尚無因供述毒品來源而查獲其他正犯或共犯，而得減輕
    或免除其刑之情形，自無從依毒品危害防制條例第17條第1
    項之規定減輕或免除其刑，附此敘明。
  ㈤爰審酌被告前因施用毒品案件，經送觀察、勒戒及判刑後，
    仍未能徹底戒絕毒品，再犯本件施用毒品犯行，足見其戒絕
    毒癮之意志不堅，未能體悟施用毒品對自己、家人造成之傷
    害及社會之負擔；惟念被告犯後坦承犯行，其施用毒品並無
    危害他人，且被告本案所涉施用毒品之犯罪手段係屬平和，
    暨施用毒品者均有相當程度之成癮性及心理依賴，其犯罪心
    態與一般刑事犯罪之本質並不相同，應側重適當之醫學治療
    及心理矯治為宜，兼衡以被告自陳為國中畢業之智識程度、
    曾從事粗工、每日薪資約新臺幣（下同）1500元、每月薪資
    約3、4萬、未婚、無須扶養家人、目前在押、經濟狀況不好
    、家庭、經濟(見本院卷第70頁至71頁)等一切情狀，量處如
    主文所示之刑，並諭知易科罰金之折算標準。
據上論斷，應依刑事訴訟法第273條之1第1項、第299條第1項前
段，毒品危害防制條例第10條第1 項、第2 項，刑法第11條前段
、第55條、第41條第1項前段、第62條前段，判決如主文。
本案經檢察官許景森提起公訴，檢察官沈淑宜到庭執行職務。
中　　華　　民　　國　108　　年　　12　　月　　19　　日
                  刑事第十一庭  法  官   王姿婷
以上正本證明與原本無異。
如不服本判決應於收受送達後10日內向本院提出上訴書狀，並應
敘述具體理由；其未敘述上訴理由者，應於上訴期間屆滿後20日
內向本院補提理由書（均須按他造當事人之人數附繕本）「切勿
逕送上級法院」。
                                書記官   黃舜民

中　　華　　民　　國　 108　　年　　12　　月　　20　　日

附錄論罪科刑法條
毒品危害防制條例第10條：
施用第一級毒品者，處6 月以上5 年以下有期徒刑。
施用第二級毒品者，處3 年以下有期徒刑。